【裁判字號】    98,交聲,2660
【裁判日期】    980903
【裁判案由】    聲明異議
【裁判全文】
臺灣臺中地方法院交通事件裁定        98年度交聲字第2660號
原處分機關  交通部公路總局臺中區監理所臺中市監理站
異  議  人  乙○○
即受處分人
上列異議人即受處分人因違反道路交通管理處罰條例案件，對於
交通部公路總局臺中區監理所臺中市監理站民國98年8月3日所為
之裁決（裁監稽違字第裁61-GE0000000號違反道路交通管理事件
裁決書），聲明異議，本院裁定如下：
    主  文
異議駁回。
    理  由
一、原處分機關略以：異議人即受處分人乙○○（以下稱受處分
    人）於民國（下同）98年7月11日16時52分許，騎乘車牌號
    碼P9L-779號重型機車，在臺中市○區○○路與崇德路口處
    ，因「騎機車未兩段式左轉」之違規，經臺中市警察局第二
    分局文正派出所員警依違反道路交通管理處罰條例第48條第
    1項第2款當場舉發，並製作中市警交字第GE0000000號舉發
    違反道路交通管理事件通知單，受處分人於98年7月14日到
    案提出申訴，業經舉發機關於98年7月24日以中分二警交字
    第0980021135號函覆查明違規屬實，原處分機關遂於98年8
    月3日，依違反道路交通管理處罰條例第48條第1項第2款、
    第63條第1項第1款，以裁監稽違字第裁61-GE0000000號裁決
    書，以「不依標誌、標線、號誌指示」之違規事實，裁處罰
    鍰新臺幣（下同）600元，並記違規點數1點，逾期則依處罰
    主文規定裁處，於法並無不合等語。
二、本件受處分人則以：伊於98年7月11日16時52分許，騎乘車
    牌號碼P9L-779號重型機車，從臺中市○區○○街行駛至五
    權路口時，因該路口為一五叉路口，計有三民路、五權路、
    崇德路、錦南街交叉於此、如從錦南街直接左轉三民路往中
    友百貨之方向，即明顯違反兩段式左轉，但伊是從錦南街行
    駛至對面兩叉路之五權路，且此路口乃綠燈單向通車，並無
    對面來車，此種行駛五叉路對面兩叉路左邊者，相關道路交
    通安全條文並無明確指出此乃屬於左轉，機車需兩段式左轉
    ，且宣導短片亦未提及，故此應屬直行，不需兩段式左轉、
    不違反道路交通管理處罰條例第48條不依標誌、標線號誌指
    示之規定，為此聲明異議云云。
三、按汽車駕駛人轉彎時，有不依標誌、標線、號誌指示者，處
    600元以上1800元以下罰鍰；又汽車駕駛人有道路交通管理
    處罰條例第48條之情形者，除依原條項處罰鍰外，並記違規
    點數1點，道路交通管理處罰條例第48條第1項第2款、第63
    條第1項第1款分別定有明文。次按機器腳踏車行駛至交岔路
    口，其轉彎，應依標誌或標線之規定行駛；無標誌或標線者
    ，應依第102條及下列規定行駛：一、內側車道設有禁行機
    車標誌或標線者，應依兩段方式進行左轉，不得由內側或其
    他車道左轉。二、在三快車道以上單行道道路，行駛於右側
    車道或慢車道者，應以兩段方式進行左轉彎；行駛於左側車
    道或慢車道者，應以兩段方式進行右轉彎，道路交通安全規
    則第99條第2項亦定有明文。
四、經查：本件受處分人於上開時間，騎乘車牌號碼P9L-779號
    重型機車，在臺中市○○路與崇德路口處，因「騎機車未兩
    段式左轉」之違規，經臺中市警察局第二分局文正派出所員
    警以中市警交字第GE0000000號舉發違反道路交通管理事件
    通知單當場舉發，受處分人提出申訴，經原處分機關向原舉
    發機關函查，原舉發機關即臺中市警察局第二分局函覆稱：
    「經查本案舉發員警稱：98年7月11日16時52分許擔服巡邏
    勤榜，巡經臺中市○區○○路與崇德路口，見P9L-779號重
    機車由錦南街未依兩段式左轉五權路方向行駛（該路段錦南
    街上設有機慢車兩段式左轉標誌），當場將該P9L-779號重
    機車駕駛乙○○攔查，並告知該駕駛違規事實，依違反道路
    交通管理處罰條例當場舉發。本案違規事實均由舉發員警親
    眼目睹，當場舉發並無不當。」，原處分機關遂於98年8月3
    日以裁監稽違字第裁61-GE0000000號裁決書，以「不依標誌
    、標線、號誌指示」之違規事實，裁處受處分人違反道路交
    通管理處罰條例第48條第1項第2款、第63條第1項第1款，處
    罰鍰600元，並記違規點數1點，逾期則依處罰主文規定裁處
    等情，此有臺中市警察局第二分局文正派出所中市警交字第
    GE0000000號舉發違反道路交通管理事件通知單、臺中市警
    察局第二分局98年7月24日中分二警交字第0980021135號函
    、交通部公路總局臺中區監理所臺中市監理站98年8月3日裁
    監稽違字第裁61-GE0000000號違反道路交通管理事件裁決書
    影本各1紙附卷可稽。又經本院向臺中市政府函查，臺中市
    政府於98年8月27日以府交工字第0980221671號函覆略以：
    「按道路交通安全規則第99條第2項第1款前段規定，機器腳
    踏車行駛至交岔路口，其轉彎，應依標誌或標線之規定行駛
    。經查旨揭路口因錦南街為單向二快車道，最內側快車道設
    有禁行機車標線且於該路口前（錦南街上）設置有『機慢車
    兩段式左轉標誌』二面，並於旨揭路口繪製『機慢車兩段式
    左轉待轉區，基此，機器腳踏車由錦南街行駛至五權路應遵
    循上開標誌或標線之規定以兩段式左轉方式行駛。」，是機
    器腳踏車由錦南街行駛至五權路應遵從上開標誌或標線之規
    定以兩段式左轉方式行駛，應堪認定。且受處分人騎乘上開
    重型機車未依規定兩段式左轉之事實，業據證人即查獲舉發
    之臺中市警察局第二分局文正派出所員警甲○○到庭具結證
    稱：「（問：當時受處分人是否騎乘機車從錦南街綠燈直行
    五權路？）是的，我是在五權路上距該交叉路口約15公尺處
    。當時我看到受處分人從錦南街行駛至五權路，我就請受處
    分人停車」、「（問：錦南街要行駛至五權路是否需要兩段
    式左轉？依據為何？）是的，我們是依據道路交通管理處罰
    條例告發」等語，並當庭提出現場照片4張附卷可佐，該相
    片中顯示錦南街設置有「機慢車兩段式左轉標誌」，並於三
    民路口繪製「機慢車兩段式左轉待轉區」，則受處分人於上
    開時間，騎乘車牌號碼P9L-779號重型機車，從臺中市○區
    ○○街交叉路口行駛至五權路，確有未依規定兩段式左轉之
    違規情事無疑。是受處分人上開所辯，尚屬無據。從而原處
    分機關以受處分人有「不依標誌、標線、號誌指示」之違規
    事實，依道路交通管理處罰條例第48條第1項第2款、第63條
    第1項第1款裁處罰鍰600元，並記違規點數1點，逾期則依裁
    決書處罰主文規定裁處，於法並無違誤或不當之處。本件受
    處分人之異議為無理由，應予駁回。
五、據上論斷，應依道路交通管理處罰條例第87條第2項、道路
    交通案件處理辦法第19條，裁定如主文。
中    華    民    國    98    年    9     月    3     日
                  刑事第九庭    法  官  朱光國
上正本證明與原本無異。
如不服本裁定，應於送達後五日內，向本院提出抗告狀。
                                書記官  張孝妃
中    華    民    國    98    年    9     月    3     日


司法院資訊處製作；財團法人民間司法改革基金會備份。
